臺灣臺中地方法院民事判決　96年度訴字第1637號
原　　　告　乙○○
被　　　告　甲○○
　　　　　　　　　　　　號
上列當事人間因傷害案件，經原告提起刑事附帶民事訴訟請求侵
權行為損害賠償，經本院刑事庭裁定（96年度附民字第43號）移
送前來，本院於民國96年10月8日言詞辯論終結，判決如左：
    主    文
被告應給付原告新臺幣貳萬貳仟貳佰參拾元，及自民國九十六年
二月一日起至清償日止，按年息百分之五計算之利息。
原告其餘之訴駁回。
訴訟費用由被告負擔四十五分之一，餘由原告負擔。
本判決原告勝訴部分得假執行；但被告如以新臺幣貳萬貳仟貳佰
參拾元為原告供擔保，得免為假執行。
原告其餘假執行之聲請駁回。
    事實及理由
一、原告起訴主張：被告於民國（下同）92年7月31日起至95年
    7月30日，向原告承租位於臺中縣大里市○○街26號之房屋
    ，於95年7月15日10時50分許，在上開租屋處，上址24號、
    26號共用之庭院內，因清洗桌椅污水問題與乙○○發生口角
    ，遂基於傷害人身體之犯意，徒手猛推乙○○之身體，致乙
    ○○跌倒在地，有背挫傷、臀部挫傷、上肢多處挫傷、大腿
    挫傷之傷害。原告因遭被告傷害而支出醫療費用新臺幣（下
    同）2,230元，且原從事家庭幫傭，薪水每月為27,000元，
    至96年10月止，因被告上開不法侵害行為無法工作，共15個
    月損失405,000元。又原告遭被告傷害後身體疼痛，且不斷
    辱罵作人身攻擊，又於8月8日追打原告至鄰居家，並且騎機
    車要衝撞原告，並損害物品，接二連三與共犯侵入住宅，一
    直要破門而入等惡言暴行、威脅恐嚇，使原告膽顫心驚，造
    成原告更加重傷勢的疼痛，對原告之精神損害甚大，是被告
    尚應賠償原告精神慰撫金50萬元，總計原告得請求被告賠償
    之金額為907,230元，為此提起本件訴訟，並聲明：(一)被告
    應給付原告907,230元。(二)原告願供擔保，請准宣告假執行
    。
二、被告抗辯：兩造業已調解成立，原告不得再訴請被告損害賠
    償，又被告係因原告拿泥土向其砸臉，出於自衛才動手，雙
    方於95年7月15日上午發生糾紛，原告於95年7月18日下午才
    去驗傷，不無可疑。對於原告請求之醫療費用金額並無意見
    ，至於原告所從事之工作為資源回收，並非家庭幫傭，並無
    工作損失等語。並聲明：(一)駁回原告之訴；(二)如受不利判決
    ，被告願供擔保，請准免為假執行。
三、原告主張被告於92年7月31日起至95年7月30日，向原告承租
    位於臺中縣大里市○○街26號之房屋，於95年7月15日10時
    50分許，在上開租屋處，上址24號、26號共用之庭院內，因
    清洗桌椅污水問題與乙○○發生口角，遂基於傷害人身體之
    犯意，徒手猛推乙○○之身體，致乙○○跌倒在地，有背挫
    傷、臀部挫傷、上肢多處挫傷、大腿挫傷之傷害；被告所涉
    上開傷害之刑事犯行，經本院以96年度易字第348號刑事判
    決，處被告拘役20日確定等事實，業據其提出益安復健科診
    斷證明書影本1紙為證，復據本院依職權調取被告所涉傷害
    罪一案之偵查及歷審卷宗（含臺灣臺中地方法院檢察署95年
    度偵字第22666號、本院96年度易字第348號刑事案卷）查明
    無誤，堪信為真實。被告雖辯稱：係因原告先以沙土砸伊臉
    ，伊為自衛才推原告乙○○云云，惟按正當防衛因係對現在
    不法侵害為之，苟侵害行為已結束即無正當防衛可言，縱原
    告確有先以泥土砸伊臉，然被告於原告砸伊臉後，因一時氣
    憤方徒手推原告，足見被告係於原告之侵害行為已結束而徒
    手推原告，致其受傷部分，自與正當防衛之要件未合。被告
    另辯稱；兩造業已調解成立云云，固提出本院96年度中小移
    調字第126號調解筆錄影本為證。經查，原告對於被告傷害
    所造成之損害，係於96年1月24日向本院刑事庭提出附帶民
    事損害賠償請求，經刑事庭移送前來本院，即
    本件訴訟，原告嗣於96年4月30日另行起訴請求被告給付10
    萬元及法定遲延利息，核其請求賠償之內容係油漆、冷氣窗
    玻璃、茶几玻璃、防水修理、床頭櫃修理、沙發破損局部修
    理、化粧台修理、水電費、瓦斯費、扣還押金、違約金，及
    阻礙整修、出租之損失等損害，並未請求身體受傷之損害，
    兩造因此所成立調解，應不包括原告身體受傷之損害，業經
    本院調閱96年度中小移調字第126號卷宗查明屬實，原告前
    後起訴之損害賠償請求內容不同，尚難因兩造另案調解成立
    而認原告所受本件損害已經受償，被告所辯，尚無可採。
四、按因故意或過失，不法侵害他人之權利者，負損害賠償責任
    ；不法侵害他人之身體或健康者，對於被害人因此喪失或減
    少勞動能力，或增加生活上之需要時，應負損害賠償責任；
    不法侵害他人之身體、健康者，被害人雖非財產上之損害，
    亦得請求賠償相當之金額；民法第184條第1項前段、第193
    條第1項及第195條第 1項前段分別定有明文。查被告就原告
    身體所受上述傷害，既難辭其責任，從而，原告主張依侵權
    行為之法律關係，請求被告負損害賠償責任，自非無據。茲
    就原告主張之項目及金額，分述如下：
  (一)醫療費用：原告主張其因遭被告傷害而支出醫療費用2,230
    元等情，業據其提出益安復健科診所、財團法人仁愛綜合醫
    院醫療費用收據影本等為證，且為被告所不爭執，應予准許
    。
  (二)工作收入減少之損失：原告主張其遭被告傷害前，在訴外人
    陳英松家中擔任家庭幫傭，月薪27,000元，遭被告傷害後迄
    今無法工作，損失之工作收入共405,000元云云，並提出薪
    資證明單1紙為據。經查，原告因遭被告傷害所受挫傷（即
    瘀青）、擦傷等傷勢，有財團法人仁愛綜合醫院病歷附於上
    開刑事卷宗可稽，均係表皮淺層之傷害，原告雖稱下半背會
    痛，且無法久站，時時刻刻都覺得痛云云，惟其並未舉出除
    上開傷勢外，尚有其他傷害之診斷證明，其所主張，即無可
    採。況原告於95年7月15日受傷後，迄95年7月18日始至醫院
    診斷治療，如當時受有其他明顯或重大之傷害及疼痛，豈有
    事隔多日始為診療？是以，原告所受傷勢縱然對其工作有所
    影響，但其工作能力並未因此喪失，不致於完全無法工作，
    原告主張其因此無法工作之損害，請求被告賠償15個月之薪
    資損失405,000元，尚屬無據，不應准許。
  (三)精神慰撫金：本件被告於上揭時、地因清洗桌椅污水問題與
    原告發生口角，被告徒手猛推原告之身體，致原告跌倒在地
    受傷，原告在無防備之下跌倒受傷，所受狼狽不堪及精神之
    驚嚇當可想見，是原告因被告所為受有精神上痛苦，自堪認
    定，其請求被告賠償非財產上之損害即精神慰撫金，即有理
    由。查原告為高職畢業，事發之前從事家庭幫傭工作，月薪
    27,000元，名下並無不動產；被告為高中畢業，從事保險業
    ，平均每月收入約2至3萬元，名下亦無不動產等情，分別據
    兩造於言詞辯論期日陳明，本院斟酌兩造上開教育程度、職
    業、身分、地位、經濟能力及原告所受痛苦程度等情，認原
    告所得請求之精神慰撫金，以20,000元為適當，超過此金額
    範圍以外請求，即難認為正當。至原告另主張：被告於前揭
    事件發生後，又於8月8日追打原告至鄰居家，並且騎機車要
    衝撞原告，並損害物品，接二連三與共犯侵入住宅，一直要
    破門而入等惡言暴行、威脅恐嚇，使原告膽顫心驚，造成原
    告更加重傷勢的疼痛，對原告之精神損害甚大等情，並非
    本件傷害行為所造成之精神損害，本院自不得作為斟酌本件
    傷害所生精神上損害之基礎，附此敘明。
　(四)綜上所述，原告得請求被告賠償之損害金額為醫療費用2,23
    0元、精神慰撫金20,000元，合計為22,230元。
五、從而，原告基於侵權行為之規定，請求被告應給付原告22,
    230元，及自起訴狀繕本送達翌日即96年2月1日起至清償日
    止，按年息百分之5計算之法定遲延利息，尚無不合，應予
    准許，逾上開應准許部分之請求，即非正當，應予駁回。
六、兩造陳明願供擔保，聲請宣告假執行或免為假執行，經核原
    告勝訴部分，因本院所命給付之金額未逾500,000元，依民
    事訴訟法第389條第1項第5款，應依職權宣告假執行，是原
    告勝訴部分，爰依職權宣告假執行，而就被告聲請免為假執
    行部分則酌定相當之擔保金額併宣告之；另原告其餘假執行
    之聲請，因訴之駁回而失所依據，不予准許。
七、訴訟費用負擔之依據：民事訴訟法第79條。
中　　華　　民　　國　　96　　年　　10　　月　　31　　日
                  民事第一庭    法  官　吳蕙玟
正本係照原本作成。
如對本判決上訴，須於判決送達後20日內向本院提出上訴狀。
中　　華　　民　　國　　96　　年　　11　　月　 　7　　日
                                書記官　楊家印
